【裁判字號】    99,交抗,753
【裁判日期】    990826
【裁判案由】    聲明異議
【裁判全文】
臺灣高等法院臺中分院刑事裁定         99年度交抗字第753號
抗 告 人即
原處分機關  交通部公路總局臺中區監理所豐原監理站
代  表  人  甲○○
受處分人    乙○○
上列抗告人因聲明異議案件，不服臺灣臺中地方法院中華民國99
年7月28日所為裁定（99 年度交聲字第2600號）提起抗告，本院
裁定如下:
    主  文
原裁定撤銷。
原處分關於吊扣汽車駕駛執照拾貳個月部分撤銷。
乙○○駕駛重型機車，經測定酒精濃度超過規定標準，於一年內
不得考領普通重型機車駕駛執照。
    理  由
一、本件抗告意旨略以：按道路交通管理處罰條例第三十五條第
    一項第一款規定：汽車駕駛人，駕駛汽車經測試檢定酒精濃
    度超過規定標準者，處新台幣（下同）一萬五千元以上六萬
    元以下罰鍰，及吊扣其駕駛執照一年。本案受處分人機車駕
    照雖因案為本站註銷，惟其領有汽車駕駛執照（照類：普通
    小型車），其駕駛重型機車違反道路交通管理處罰條例第三
    十五條之行為，本站依交通部九十五年五月三日交路字第０
    ９５００３０６３９號函及九十四年九月十五日交路字第０
    ９４００５１４３３號函示，處以吊扣駕駛執照之處分。次
    按道路交通管理處罰條例第六十七條第六項規定，汽車駕駛
    人違反本條例規定，應受吊扣駕駛執照處分，於汽車駕駛人
    係無駕駛執照駕車者，在所規定最長吊扣期間內，不得考領
    駕駛執照。本案原審所為裁定與道路交通管理處罰條例第三
    十五條第一項第一款及同條例第六十七條第六項規定不合，
    爰請求撤銷原裁定，另為適當之裁定等語。
二、原處分意旨略以：本件受處分人乙○○騎乘車牌號碼ＧＬＥ
    ─五五一號重型機車，於九十九年六月五日二十二時二十七
    分許，行經神岡鄉○○路三十一號前，因有「酒後駕車經酒
    測器測得呼氣值為０‧五一ＭＧ╱Ｌ（禁駛）」之違規事由
    ，經警以違反道路交通管理處罰條例第三十五條第一項第一
    款規定逕行掣單舉發，嗣經審認結果，仍認受處分人有前開
    違規事實，乃於九十九年六月二十一日以豐監稽違字第裁六
    三－ＨＥ0000000號裁決書裁處罰鍰三萬元，並吊扣
    汽車駕駛執照十二月，施以道安講習，罰鍰和駕駛執照限於
    九十九年七月二十一日前繳納、繳送（罰鍰於九十九年六月
    二十一日已繳納）。
三、受處分人於原審聲明異議意旨略以：道路交通管理處罰條例
    第六十八條業經修除吊扣各級駕照，受處分人因駕駛機車違
    規，被吊扣汽車駕照為裁罰不當，且有違行政程序法第七條
    ，為此聲明異議，請求撤銷原處分關於吊扣汽車駕照一年部
    分等語。
四、按汽車駕駛人飲用酒類或其他類似物後其吐氣所含酒精濃度
    超過每公升０點二五毫克或血液中酒精濃度超過百分之０點
    ０五以上者，不得駕駛；又汽車駕駛人，駕駛汽車經測試檢
    定，酒精濃度超過規定標準者，處一萬五千元以上六萬元以
    下罰鍰，並當場移置保管該汽車及吊扣其駕駛執照一年；道
    路交通安全規則第一百十四條第二款、道路交通管理處罰條
    例第三十五條第一項第一款固分別定有明文。惟按道路交通
    管理處罰條例第六十八條業於民國九十四年十二月十四日修
    正，並自九十五年三月一日施行，修正前之道路交通管理處
    罰條例第六十八條規定：「汽車駕駛人，因違反本條例及道
    路交通安全規則之規定，受吊扣或吊銷駕駛執照處分時，吊
    扣或吊銷其持有各級車類之駕駛執照」。而修正後之道路交
    通管理處罰條例第六十八條規定：「汽車駕駛人，因違反本
    條例及道路交通安全規則之規定，受吊銷駕駛執照處分時，
    吊銷其持有各級車類之駕駛執照」。查，該條文修正前，其
    原提案修正條文為：「汽、機車駕駛人，因違反本條例及道
    路交通安全規則之規定，受吊扣或吊銷駕駛執照處分時，吊
    扣或吊銷其違法或違規當時所駕駛車輛之駕駛執照」，立法
    理由略以：「原條文將違法或違規駕駛人所持有各級車類之
    駕駛執照一併吊扣或吊銷，失之過酷，影響人民工作及生活
    甚鉅，爰修正之」等語，是以其立法意旨在於違規行為對道
    路交通秩序之維持及道路交通安全已生較大之影響，故規定
    吊扣或吊銷其持有各級車類之駕駛執照，以限制其繼續駕車
    行駛道路之權利，其係屬駕駛行為之限制，並不因所持駕駛
    執照種類不同而有所差異。而最後通過之修正條文，係將道
    路交通管理處罰條例第六十八條原有條文中之「吊扣或」三
    字刪除等情，此有立法院交通委員會九十四年十月五日臺立
    交字第０九四二四００一五三號函附道路交通管理處罰條例
    第六十八條審查報告可參（立法院公報第九十四卷第七十期
    第一三五至一三八頁）。則參照上開立法理由及立法經過，
    依修正後之條文，按上開規定受「吊銷駕照」處分者，仍維
    持吊銷其持有各級車類之駕駛執照，至於，受「吊扣駕照」
    處分者，則僅「吊扣」其違法或違規當時所駕駛車輛之駕駛
    執照，不再吊扣其持有各級車類之駕駛執照，此觀之立法理
    由及立法經過至明。而參諸上開立法理由及立法經過，則行
    為人有道路交通管理處罰條例第三十五條第一項第一款所規
    定之違規行為，須吊扣駕駛執照時，僅能吊扣行為人違法或
    違規當時駕駛車輛所憑之駕駛執照，不得再吊扣行為人所持
    有而與駕駛違規車輛無關之其他各級車類駕駛執照，故已領
    有普通小型車駕駛執照者，酒後違規駕駛普通小型車時，吊
    扣者係駕駛者之普通小型車駕駛執照，不得吊扣駕駛者領有
    之其他駕駛執照。則行為人駕駛自用小客車違規，僅得吊扣
    小客車駕駛執照，不得吊扣聯結車駕駛執照。至道路交通主
    管機關對於汽車駕駛執照之管理，因採取一照原則，未發給
    駕駛人較低等級之駕駛執照，惟行為人依法既應諭知吊扣自
    用小客車之駕駛執照，尚不能因受處分人現實上僅持有大貨
    車（或聯結車）之駕駛執照，即違背法律規定諭知免罰。此
    主管機關仍可利用電腦資料處理或在大貨車駕照註記或其他
    方式，吊扣行為人小型車之駕駛執照，執行層面應可妥適克
    服，尚難逕謂無法執行，而諭知不罰（台灣高等法院暨所屬
    法院九十八年法律座談會刑事類提案第二十號號決議意旨參
    照）。又汽車駕駛人違反本條例規定，應受吊扣駕駛執照處
    分，於汽車駕駛人係無駕駛執照駕車者，在所規定最長吊扣
    期間內，不得考領駕駛執照，道路交通管理處罰條例第六十
    七條第六項亦定有明文。
五、經查：
（一）受處分人現持有普通小型車之駕駛執照，此有受處分人汽
      車駕照基本資料一紙在卷可佐。又受處分人於上揭時、地
      ，騎乘車牌號碼ＧＬＥ─五五一號重型機車，因有「酒後
      駕車經酒測器測得呼氣值為０‧五一ＭＧ╱Ｌ（禁駛）」
      之違規行為，為臺中縣警察局交通警察隊警員掣單舉發，
      並移送原處分機關裁決之事實，亦有該局舉發違反道路交
      通管理事件通知單、原處分機關裁決書各一紙在卷可稽，
      且為受處分人所不爭執，是受處分人酒後騎乘重型機車之
      違規事實，應堪認定。
（二）次查，受處分人前開違規行為，係發生於九十九年六月五
      日，已在道路交通管理處罰條例第六十八條規定修正施行
      後，而修正後道路交通管理處罰條例第六十八條規定，既
      將「吊扣」等字刪除，是依前開說明，駕駛人受吊扣駕駛
      執照處分時，不再吊扣其持有各級車類之駕駛執照，故原
      處分機關於作成吊扣駕駛執照處分時，應就行為人所應吊
      扣之駕駛執照種類予以限定，始符合依法行政原則。受處
      分人為本件違規行為時，既係駕駛重型機車，按諸前揭說
      明，其依法所受之處分，應僅限制其駕駛重型機車之權利
      ，亦即僅得吊扣其重型機車駕駛執照，而不得吊扣其持有
      其他車類之駕駛執照。
（三）原處分不察，竟吊扣受處分人所持有之汽車駕駛執照（即
      普通小型車駕駛執照），即非適法。抗告意旨仍主張本案
      駕駛人機車駕照因案註銷，惟其領有汽車駕駛執照（照類
      ：普通小型車），駕駛重型機車有違反道路交通管理處罰
      條例第三十五條之行為，應吊扣其汽車駕駛執照（即普通
      小型車駕駛執照）云云，與前揭道路交通管理處罰條例第
      六十八條之修正意旨不符，此部分難認有理由。
（四）又，受處分人於九十九年六月五日為本件違規行為時，其
      所有之重型機車駕照業經註銷，且按道路交通安全規則第
      六十一條第一項第四款規定，已領有小型車駕駛執照者，
      得駕駛輕型機器腳踏車，惟不包括得駕駛重型機器腳踏車
      ；受處分人係在重型機車駕駛執照註銷後，仍駕駛重型機
      車，應屬無照駕駛。而受處分人因無適當之重型機車駕駛
      執照可供吊扣，揆諸道路交通管理處罰條例第六十七條第
      六項規定，對該吊扣駕駛執照之處罰，應裁處以禁止其在
      該規定最長吊扣期間內考領駕照，方為適法。原裁定以受
      處分人未持有重型機車駕駛執照，尚無實體物可供吊扣，
      即無從執行該部分之處分，從而，認受處分人異議為有理
      由，而裁定撤銷原處分關於吊扣汽車駕駛執照十二個月部
      分，並就撤銷部分改諭知受處分人不罰，然此即違反道路
      交通管理處罰條例第三十五條第一項第一款規定，且原裁
      定就此部分逕為不罰之裁定，亦與道路交通管理處罰條例
      第六十七條第六項規定不合，亦有違誤，抗告意旨指摘及
      此，為有理由。
（五）綜上所述，本件原處分吊扣受處分人普通小型車之汽車駕
      駛執照一年之處分部分，於法未合，抗告意旨仍認應吊扣
      普通小型車之汽車駕駛執照一年之處分部分，並非可取，
      而原裁定既有上開違誤之處，且經抗告人指摘前來，自亦
      屬無可維持。從而，本件自應將原處分關於吊扣汽車駕駛
      執照十二個月部分及原裁定，均撤銷，並為受處分人乙○
      ○駕駛重型機車，經測定酒精濃度超過規定標準，於一年
      內不得考領普通重型機車駕駛執照之諭知，爰裁定如主文
      所示。
六、據上論結，應依道路交通案件處理辦法第二十六條，刑事訴
    訟法第四百十三條，道路交通管理處罰條例第三十五條第一
    項第一款、第六十七條第六項，裁定如主文。
中    華    民    國    99    年    8     月    26    日
            刑事第九庭    審判長法  官  江  德  千
                                法  官  許  旭  聖
                                法  官  莊  深  淵
以上正本證明與原本無異。
不得抗告。
                                書記官  林  元  威
中    華    民    國    99    年    8     月    26    日

司法院資訊處製作；財團法人民間司法改革基金會備份。
